【裁判字號】    96,交聲,296
【裁判日期】    970213
【裁判案由】    聲明異議
【裁判全文】
臺灣屏東地方法院交通事件裁定         96年度交聲字第296號
原處分機關  交通部公路總局高雄區監理所屏東監理站
異  議  人  甲○○
即受處分人
上列受處分人因違反道路交通管理處罰條例事件，對於交通部公
路局高雄區監理所屏東監理站民國96年12月7 日所為屏監違字第
裁82-V00000000號裁決處分聲明異議，本院裁定如下：
    主  文
原處分撤銷。
甲○○汽車駕駛人駕駛汽車肇事致人受傷而逃逸，吊銷駕駛執照
，壹年內不得考領駕駛執照。
    理  由
一、聲明異議意旨略以：異議人甲○○於民國95年5 月10日20時
    許，駕駛車號3F-5550 號自用小客車，由南往北沿屏東縣屏
    東市○○○路行駛時，不慎撞及騎腳踏三輪車自民生東路66
    巷由東向西駛入民生東路之林廣平，致林廣平人車倒地，受
    有頭部外傷、擦傷之傷害，惟異議人發覺肇事後仍繼續行駛
    ，未停留現場處理，嗣因路人記下異議人所駕駛汽車車牌號
    碼，異議人遂於當日晚間9 時30分許，自行前往屏東縣警察
    局交通警察隊說明，並經交通部公路總局高雄區監理所屏東
    監理站依屏東縣警察局交通警察隊舉發，以肇事致人受傷逃
    逸，違反道路交通管理處罰條例第62條第1 項規定為由，於
    96 年12 月7 日以屏監違字第裁82-V00000000號裁決作成吊
    銷駕駛執照，永久禁考之處分，異議人固有上述之肇事致人
    受傷逃逸之行為，但被害人林廣平所受之傷害並非重傷，應
    不致於吊銷駕駛執照，處分機關竟裁決異議人吊銷駕駛執照
    ，且終身不得考領駕駛執照，爰依法聲明異議，請求本院撤
    銷原裁決處分云云。
二、按：
  (一)行政罰法於94年2 月5 日制訂公布，自95年2 月5 日施行，
    其第5 條規定：「行為後法律或自治條例有變更者，適用行
    政機關最初裁處時之法律或自治條例。但裁處前之法律或自
    治條例有利於受處罰者，適用最有利於受處罰者之規定。」
    係採從新從輕原則。又道路交通管理處罰條例所定罰鍰、記
    點之裁定，乃行政罰法所規定之行政罰性質，此參行政罰法
    第1 條、第2 條規定至明。
  (二)道路交通管理處罰條例於94年12月28日修正公布，按汽車駕
    駛人，駕駛汽車肇事致人受傷或死亡，應即採取救護或其他
    必要措施，並向警察機關報告，不得駛離；違者吊扣其駕照
    3 個月至6 個月；逃逸者吊銷駕駛執照，94年12月28日修正
    前原規定，並於95年7 月1 日施行修正新法前仍有效（下簡
    稱修正前）之道路交通管理處罰條例第62條第1 項定有明文
    。汽車駕駛人，曾依上開規定（即修正前道路交通管理處罰
    條例第62條第1 項）吊銷駕駛執照者，終身不得考領駕駛執
    照，修正前道路交通交通管理處罰條例第67條第1 項復已明
    定。
  (三)汽車駕駛人駕駛汽車肇事致人受傷或死亡者，應即採取救護
    措施及依規定處置，並通知警察機關處理，不得任意移動肇
    事汽車及現場痕跡證據，違反者處新臺幣3 千元以上9 千元
    以下罰鍰。但肇事致人受傷案件當事人均同意時，應將肇事
    汽車標繪後，移置不妨礙交通之處所。前項駕駛人肇事致人
    受傷而逃逸者，吊銷其駕駛執照；致人重傷或死亡而逃逸者
    ，吊銷其駕駛執照，並不得再考領；汽車駕駛人，曾依本條
    例其他各條規定吊銷駕駛執照者，1 年內不得考領駕駛執照
    ，94年12月28日修正公布，並依95年6 月23日行政院院臺交
    字第09500787685 號令，於95年7 月1 日施行之道路交通管
    理處罰條例第62條第3 項、第4 項、第67條第3 項著有規定
    。
  (四)比較上開新舊法關於肇事致人受傷之規定：舊法不分肇事所
    致為輕、重傷，其逃逸者均應吊銷執照並終身不得再考領；
    新法則限於致人重傷而逃逸者，終身不得考領執照，就致人
    受傷但未達重傷程度之逃逸者，僅限於1 年內不得再考領，
    舊法顯未較有利於受處分人。本件受處分人行為時為95年5
    月10日，尚在上開修正新法施行前，然原處分機關最初裁處
    時為96年12月7 日，依前引行政罰法揭示之從新從輕原則，
    自應適用修正新法之規定。（台灣高等法院高雄分95年度交
    抗字第166號裁定可參）
三、本件異議人甲○○於95年5 月10日20時許，駕駛車號3F-555
    0 號自用小客車，由南往北沿屏東縣屏東市○○○路行駛時
    ，不慎撞及騎腳踏三輪車自民生東路66巷由東向西駛入民生
    東路之林廣平，致林廣平人車倒地，受有頭部外傷、擦傷之
    傷害，惟異議人發覺肇事後仍繼續行駛，未停留現場處理，
    嗣因路人記下所駕駛汽車車牌號碼，異議人遂於當日晚間9
    時30 分 許，自行前往屏東縣警察局交通警察隊說明等情，
    有異議人及被害人林廣平之警詢筆錄、現場圖、現場照片、
    屏東縣人愛醫院出具林廣平之診斷證明書等可憑，此經本院
    依職權調閱異議人涉嫌過失傷害及肇事逃逸案件之屏東縣警
    察局道路交通事故調查卷宗全卷無誤，異議人因違規肇事致
    人受傷後，未留在現場處理而離去之事實，堪信為真，故原
    處分機關認定異議人有駕駛汽車肇事致人受傷而逃逸之行為
    ，並無違誤。
四、惟原處分意旨認定異議人肇事致人受傷，未依規定留在現場
    處理而逃逸，固屬正當，然本件依現有卷證，僅可認異議人
    於前開時地肇事致被害人林廣平受有頭部擦傷、外傷等傷害
    ，已如前述外，尚無證據可認其傷害已達重傷之程度，原處
    分機關於96年12月7 日為裁決時，修正道路交通管理處罰條
    例關於肇事致人受傷而逃逸之處罰規定，既已於95年7 月1
    日生效施行，修正後新法對於肇事致人受傷但未達重傷程度
    之逃逸者為吊銷駕駛執照之處罰，僅限於1 年內不得再考領
    駕駛執照，顯無較舊法更不利於受處分人情事，揆諸前開說
    明，自應依原處分機關最初裁處時之規定即修正後新法裁罰
    ，茲原處分機關依修正前道路交通管理處罰條例第62條第1
    項、第67條第1 項規定，對異議人所為吊銷駕駛執照並終身
    不得考領駕駛執照之處分，於法即有未合，是本件聲明異議
    雖無理由，然原處分既有上開違法，自應由本院撤銷其處分
    ，並依94年12月28日修正公布，95年7 月1 日生效施行之道
    路交通管理處罰條例第62條第3 項、第4 項、第67條第3 項
    規定，自為裁定如主文所示。
五、據上論斷，應依道路交通案件處理辦法第20條前段，裁定如
    主文。
中    華    民    國    97    年    2     月    13    日
                  交通法庭    法  官  莊鎮遠
以上正本證明與原本無異。
如不服本裁定應於收受送達後五日內向本院提出抗告書狀敘述抗
告之理由抗告於台灣高等法院高雄分院。
中    華    民    國    97    年    2     月    13    日
                              書記官  王鵬勝


司法院資訊處製作；財團法人民間司法改革基金會備份。
